【裁判字號】    89,訴,1464
【裁判日期】    900920
【裁判案由】    廢棄物清理法
【裁判全文】
臺灣臺南地方法院刑事判決                        八十九年度訴字第一四六四號
    公  訴  人  臺灣台南地方法院檢察署檢察官
    被      告  丁○○
    選任辯護人  施秉慧
右列被告因違反廢棄物清理違反廢棄物清理法案件，經檢察官提起公訴 (八十九年度
營偵字第一○七一號)，本院判決如左：
    主  文
丁○○未經主管機關許可，提供土地回填、堆置廢棄物，處有期徒刑壹年。緩刑參年
。
    事  實
一、丁○○於民國八十九年六月中旬起，提供座落台南縣北門鄉○○段地號七五二之
    三四號土地，供甲○○（另行審結）回填及堆置鋁渣廢棄物，並由甲○○僱用不
    知情之司機乙○○及丙○○二人分別駕駛貨車載運建築廢棄物至上址傾倒，於八
    十九年七月五日十四時五十分許司機乙○○、丙○○準備傾倒之際，適經台南縣
    政府環境保護局人員，會同警員到場稽查查獲上情。
二、案經台南縣警察局學甲分局報請台灣台南地方法院檢察署檢察官偵查起訴。
    理  由
一、訊據被告丁○○矢口否認有何違反廢棄物清理法之犯行，辯稱：係甲○○表示欲
    傾土，伊也想將土地填實，以便種植蔬菜，起初倒的第一車土，伊有在旁邊看過
    ，但後來回高雄紙廠工作，就不知道他工作的情況，是在接到環保局通知後，才
    知道他偷倒廢鋁渣，證人證詞矛盾，並不足採云云。且伊非該土地之所有權人對
    該部分並無權管理，傾倒廢棄物與伊無涉，再依廢棄物清理法應僅處罰第二十二
    條第二項第三款應是處罰「未經主管機關許可，提供土地，回填堆置『有害』事
    業廢棄物者」，果僅丟置一般廢棄物，應僅依行政法處罰已足云云。
二、惟查：
    （一）按廢棄物清理法所規定之廢棄物分二種：(1)一般廢棄物：指垃圾、糞尿、
          動物屍體或其他非事業機構所產生足以污染環境衛生之固體或液體廢棄物
          。(2)事業廢棄物：可分為有害事業廢棄物：由事業機構所產生具有毒性
          、危險性，其濃度或數量足以影響人體健康或污染環境之廢棄物。一般
          事業廢棄物：由事業機構所產生有害事業廢棄物以外之廢棄物。故稱「事
          業廢棄物」者，包括由中央主管機關會商中央目的事業主管機關訂定公告
          認定標準之事業機構所產生具有毒性、危險性，其濃度或數量足以影響人
          體健康或污染環境之廢棄物之有害事業廢棄物，及由事業機構所產生有害
          事業廢棄物以外之廢棄物之一般事業廢棄物，此觀之廢棄物清理法第二條
          定義自明。本件鋁渣係屬無害性質，為一般事業廢棄物，此有九十年二月
          二日台南縣政府八九府環廢字第一三一八三號函文在卷足參，核先敘明。
    （二）被告於警訊時供承：台南縣北門鄉○○段地號七五二之三四號土地，為我
          本人所有，復又供稱：當初我表明因我所有魚池，地勢低窪，需要土方填
          埋，他可以無償提供我，致甲○○後來委託張、劉二人裝鋁渣廢棄物至我
          所有土地填埋，核與同案被告甲○○於警訊時供稱：丁○○向我稱因他所
          有魚池低窪，需要土方填平，我知道涂之需要後，所以才主動委請張、劉
          二司機載運我工廠所剩之鋁渣至涂某土地填倒等語、證人乙○○於警訊時
          供稱：我受雇於地主丁○○等語相符。雖該地之土地所有權人為中華民國
          ，且依據財政部國有財產局台灣南區辦事處函所示係爭土地訂有承租契約
          ，承租人為涂俊龍，此有台南縣政府訴願決定書一紙附卷足參，然按廢棄
          物清理法第二十二條第二項第三款之提供土地，並不以所有權人為限，舉
          凡具有事實上管理支配，均足該當本罪，否則果以第三人之名義，向國有
          財產局承租土地後，提供業者隨意傾倒廢棄物，即得據以免責，並非立法
          者之本意。是台南縣北門鄉○○段地號七五二之三四號土地，既為被告涂
          忠義實際管理使用，即得認被告丁○○是土地之提供者。
   （三）又八十九年七月五日為警查獲時，上開二輛貨車上，確實載有廢棄物至上
         址傾倒等情，業據證人即司機乙○○、丙○○於警訊時證述屬實；又被告
         丁○○提供之上開土地，確有傾倒廢棄物乙節，有台南縣環保局廢棄物稽
         查紀錄表一件及現場照片影本八張附卷可稽；再同案被告甲○○於偵審時
         均供稱：是丁○○要我去倒的，東西係是新文欽公司的，鋁渣倒時丁○○
         有在場，司機由丁○○和我從南鯤紳帶過去的，因為我不知道在哪裡，涂
         忠義幾次在場我不知道，其他幾次我都沒有在場，載第一趟時丁○○就知
         道是鋁渣了等語，核與證人乙○○於本院審理時證稱：這貨本來就是吳錦
         鐘向彰化的新文欽公司買的，這公司是做鋁錠的，他買回來後回收再做整
   理，當時甲○○說有丁○○有土地要回填，是他二人帶我去看的，我是從
         彰化載來的，由他二人一同載我去該地傾倒，共去了五、六趟，他二人只
         有帶我去一趟，之後我知道地方就自己去了，我也有帶丙○○去最後一趟
         。警訊之所以說是丁○○交運，那是丁○○在我們運送第一趟鋁渣時，有
         交代說如有人問起要說貨是他的，因為土地是他的，用來填土，這樣比較
         沒有人說話，聽甲○○說填好要做墓地用，實際上貨是甲○○的... 地方
         太大了，第一趟鋁渣不可能填平，他（丁○○）的意思就是要我們繼續倒
         ，直到填平為止，... 第一趟就是鋁渣了等語相符。被告甲○○與被告涂
         忠義為十多年之朋友，又證人與被告間並無嫌隙，其等之證言應堪採信。
   （四）至被告又辯稱：同意傾倒鋁渣廢棄物，對其非但不利，反而對土地有害，
         且亦未向被告甲○○收取任何費用，顯見其不知甲○○所倒之物為何云云
         。惟查被告丁○○同意甲○○在上址傾倒廢棄物之目的在於填平該地以做
         為墓地之用，因若購買土石將該墓地填平，成本不划算，遂同意由被告吳
         錦鐘將廢棄物傾倒該土地，以降低成本，此經證人乙○○證述明確，故此
         項辯解，亦不足採。
   （五）再廢棄物清理法第二十二條第二項第三款之規定係於八十八年七月十四日
         公布修正，其立法目的乃因現行事業廢棄物管制法令未臻健全，以致廢棄
         物清除、處理機構違反廢棄物清理法第二十條規定時，僅有行政罰（同法
         第二十七條），並無刑罰規定，而行政罰鍰輕微，本不具懲處效果，導致
         不肖業者心存僥倖從事不法之廢棄物處理行為，除造成環境污染外，更增
         加未來善後清除處理費用之成本，支出高昂之社會成本，因此特增修該條
         第二項共計六款之規定，以刑罰有效嚇阻廢棄物清除、處理機構之不法行
         為（參照立法院公報第八十八卷第三十七期院會紀錄提案委員說明）。準
         此，應認廢棄物清理法第二十二條第二項第三款規定所欲處罰之犯罪態樣
         ，自應不論被告未經主管機關許可，提供土地回填、堆置「一般」或「有
         害」事業廢棄物。至辯護人列舉同法第十二條、二十三條，依所列舉之事
         項，應單純只隨地丟棄一般廢棄物，與本件一般事業廢棄物無涉。
三、綜上各節，參互印證，被告丁○○上開所辯顯係臨訟卸責之詞，無足採信。本件
    事證已臻明確，被告等犯行堪以認定。
四、核被告丁○○所為，係犯廢棄物清理法第二十二條第二項第三款之罪；審酌被告
    之品性、犯罪之動機、目的、手段、所生危害及犯罪後態度尚稱良好等一切情狀
    ，量處如主文所示之刑，以資懲儆。末查被告丁○○土地上之廢棄物，已經清運
    回復原狀，有通知單、繳款書、發票、委託處理廢棄物合約書出具之證明書附卷
    可稽等一切情狀，且前未曾受有期徒刑以上刑之宣告，有台灣高等法院被告全國
    前案紀錄表、台灣台南地方法院檢察署刑案資料查註紀錄表各乙紙在卷可稽。經
    此教訓應知警惕，信無再犯之虞。本院因認對被告所處之刑，以暫不執行為適當
    ，爰併宣告緩刑三年，以啟自新。
五、被告甲○○部分另行審結。
六、據上論斷，應依刑事訴訟法第二百九十九條第一項前段，廢棄物清理法第二十二
    條第三項、刑法第十一條前段、第七十四條第一款，判決如主文。
中    華    民    國      九十      年      九      月      二十        日
                                  臺灣臺南地方法院刑事第三庭
                                          法  官
右正本證明與原本無異。
如不服本判決，應於判決送達後十日內，向本院提出上訴狀。
                                          書記官
中    華    民    國      八十        年              月              日
附錄本案論罪科刑法條：
廢棄物清理法第二十二條第二項：
有左列情形之一者，處一年以上五年以下有期徒刑，得併科一百萬元以下
罰金︰
一  任意棄置有害事業廢棄物者。
二  事業機構未依本法規定之方式貯存、清除、處理或再利用廢棄物，致
    污染環境者。
三  未經主管機關許可，提供土地回填、堆置廢棄物者。
四  未依第二十條規定領有廢棄物清除、處理許可證或核備文件，從事廢
    棄物貯存、清除、處理，或未依廢棄物清除、處理許可證或核備文件
    內容貯存、清除、處理廢棄物者。
五  執行機關委託未取得許可證之公、民營廢棄物清除、處理機構，清除
    、處理一般廢棄物者；或明知受託人非法清除、處理而仍委託者。
六  公、民營廢棄物處理機構或執行機關未處理廢棄物，開具虛偽證明者


司法院資訊處製作；財團法人民間司法改革基金會備份。
